【裁判字號】    98,上訴,4946
【裁判日期】    990331
【裁判案由】    毒品危害防制條例
【裁判全文】
臺灣高等法院刑事判決                98年度上訴字第4946號
上  訴  人
即  被  告  甲○○
指定辯護人  本院公設辯護人陳德仁
上列上訴人因毒品危害防制條例案件，不服臺灣士林地方法院98
年度訴字第224號，中華民國98年10月28日第一審判決（起訴案
號：臺灣士林地方法院檢察署98年度偵字第1602號、第2096號）
，提起上訴，本院判決如下：
    主  文
原判決撤銷。
甲○○犯如附表二所示之罪，各處如附表二所示之宣告刑，及各
依所載方式沒收如附表二所示之物。應執行有期徒刑貳拾年，扣
案LG廠牌行動電話壹支（不含門號0000000000號SIM卡壹張）及
未扣案之販賣第一級與第二級毒品所得財物新臺幣壹萬玖仟元均
沒收，未扣案之販賣第一級及第二級毒品所得財物新臺幣壹萬玖
仟元，如全部或一部不能沒收時，以其財產抵償之。
    事  實
一、甲○○（綽號「小武」）前於民國95年間，因持有第一級毒
    品案件，經臺灣士林地方法院以95年度士簡字第689號判處
    有期徒刑3月確定，並於96年4月18日易科罰金執行完畢；惟
    其同時亦遭警查獲販賣第二級毒品甲基安非他命，此部分經
    臺灣士林地方法院以97年度審訴字第76號判處有期徒刑3年8
    月，經上訴後，現由本院以98年上訴字第1769號受理中，尚
    未確定。詎其猶不知悔改，明知海洛因、甲基安非他命分別
    為毒品危害防制條例第2條第2項第1款、第2款所公告之第一
    級、第二級毒品，依法不得販賣，竟意圖營利，分別基於販
    賣第一級毒品海洛因、販賣第二級毒品甲基安非他命之犯意
    ，而以其母親李郭桃所申請之門號0000000000號行動電話作
    為對外聯繫販賣毒品交易之工具，分別為下列犯行：
  (一)97年11月29日凌晨2時38分47秒許（起訴書誤載為97年11月3
    0日凌晨2時38分25秒，另贅載3時13分36秒），甲○○持用
    上開行動電話與鄭明竹所持用門號0000000000號行動電話聯
    繫後（起訴書另贅載門號0000000000號），於同日某時在臺
    北縣蘆洲市○○路頂好超市門口，以新臺幣（下同）16,000
    元之價格，販賣第一級毒品海洛因1錢（約3.6公克）予鄭明
    竹。
  (二)97年11月30日上午9時39分44秒、同日上午11時8分38秒、同
    日下午6時33分5秒許（起訴書誤載為97年11月28日上午9時
    39分44秒、11時8分21秒、下午6時33分5秒），甲○○又持
    用上開行動電話與鄭明竹所持用門號0000000000號行動電話
    聯繫後，於同日某時在臺北縣蘆洲市○○路181號路旁之某
    茶行（起訴書漏載民族路），以2,000元之價格，販賣第二
    級毒品甲基安非他命0. 5公克予鄭明竹。
  (三)97年11月30日下午3時54分18秒、同日下午3時56分15秒（起
    訴書誤載為3時54分24秒、3時56分20秒），甲○○持用上開
    行動電話與卓川勝住家所使用之00-0000000號電話聯繫後，
    於同日下午4時30分許，在國道1號高速公路新屋交流道附近
    ，以1,000元之價格，販賣第一級毒品海洛因0.2公克予卓川
    勝。
二、嗣經警依臺灣士林地方法院所核發之通訊監察書對甲○○、
    鄭明竹持用之前開行動電話實施通訊監察後，查悉上情，並
    配合現譯追蹤執行，於98年1月12日晚上8時5分許，持臺灣
    士林地方法院所核發之搜索票前往臺北縣蘆洲市○○路181
    號5樓甲○○住處執行搜索而查獲，並扣得甲○○所有用以
    聯繫販賣毒品事項之LG廠牌行動電話1支（門號0000000000
    號SIM 卡非甲○○所有）。
三、案經臺北市政府警察局大同分局、行政院海岸巡防署海洋巡
    防總局第二海巡隊報告臺灣士林地方法院檢察署檢察官偵查
    起訴。
    理  由
壹、證據能力有無之判斷：
一、按通訊監察之錄音、錄影，其所錄取之聲音或畫面，既係憑
    機械力拍錄，未經人為操控，該錄音、錄影，經依刑事訴訟
    法第165條之1第2項規定之調查程式後，固有證據能力。至
    通訊監察之監聽譯文如係被告以外之人之司法警察（官）監
    聽人員，於審判外將監聽所得資料以現譯方式整理後予以紀
    錄而得，則本質上屬於被告以外之人於審判外之書面陳述，
    為傳聞證據，依刑事訴訟法第159條第1項規定，除法律有規
    定者外，不得作為證據。故如欲採被告以外之人於審判外之
    書面陳述為證據時，必須符合法律所規定之例外情形，方得
    認其審判外之書面陳述有證據能力，最高法院97年度台上字
    第4922號、98年度台上字第1971號判決意旨均同此見解。查
    卷附門號0000000000號、0000000000號行動電話之通訊監察
    ，係依臺灣士林地方法院核發之通訊監察書所為之通訊監察
    ，有該等通訊監察書影本附卷可稽（見偵查卷第100至108頁
    、原審訴字第224號卷第130頁至第131頁），為經合法之通
    訊監察，且查無其他不宜作為證據之情事。至被告之選任辯
    護人於原審準備程序中固以該等通訊監察錄音未經勘驗為由
    ，否認該等通訊監察光碟譯文之證據能力，惟此業經原審當
    庭勘驗，製有勘驗筆錄在卷可稽，並經被告及其通聯對象之
    證人鄭明竹、卓川勝確認無訛（見原審訴字第224號卷第89
    頁至第91頁、第97頁至第98頁、第108頁至第110頁），自有
    證據能力。
二、按被告以外之人於偵查中向檢察官所為陳述，除顯有不可信
    之情況者外，得為證據，同法第159條之1第2項定有明文。
    偵查中被告以外之人（包括證人、鑑定人、告訴人、被害人
    及共同被告等）於偵查中之證詞，性質上均屬傳聞證據。惟
    現階段刑事訴訟法規定檢察官代表國家偵查犯罪、實施公訴
    ，依法其有訊問被告、證人及鑑定人之權，證人、鑑定人且
    須具結，而實務運作時，檢察官偵查中向被告以外之人所取
    得之陳述，原則上均能遵守法律規定，不致違法取供，其可
    信度極高，職是，被告以外之人前於偵查中已具結而為證述
    ，除反對該項供述得具有證據能力之一方，已釋明「顯有不
    可信之情況」之理由外，不宜以該證人未能於審判中接受他
    造之反對詰問為由，即遽指該證人於偵查中之陳述不具證據
    能力。是證人鄭明竹、卓川勝於檢察官偵查時具結所為之證
    述，被告及辯護人未曾提及檢察官在偵查時，有任何不法取
    供之情形，且客觀上並無顯不可信之情況，是前揭證人於偵
    查中之證言自具有證據能力。
三、按刑事訴訟法第159條第1項規定：「被告以外之人於審判外
    之言詞或書面陳述，除法律有規定者外，不得作為證據」；
    其立法本旨係以證人於審判外之言詞或書面陳述，屬於傳聞
    證據，此項證據，當事人無從直接對於原供述者加以詰問，
    以擔保其真實性，法院亦無從直接接觸證人而審酌其證言之
    憑信性，違背直接審理及言詞審理之原則，除具有必要性及
    信用性情況之除外者外，原則上不認其有容許性，自不具證
    據能力；至所謂具有必要性及信用性情況者，例如刑事訴訟
    法第159條之1至第159條之5情形，仍例外認其有證據能力，
    然此乃係指法院未於審判期日傳喚相關證人到庭，案件僅能
    依靠該等證人於審判外之陳述以為判斷之情形，始需就該等
    審判外供述證據嚴格依照刑事訴訟法第159條之1至第159條
    之5所定要件一一檢視各該證人之供述，作為證據之資格。
    倘法院已經依據當事人聲請傳喚證人到庭接受檢辯雙方之交
    互詰問，則法院既已透過直接、言詞審理方式檢驗過該證人
    之前之證詞，當事人之反對詰問權亦已受到保障得以完全行
    使之情況下，該等審判外證據除有其他法定事由（例如：非
    基於國家公權力正當行使所取得或私人非法取得等，而有害
    公共利益，即以一般證據排除法則為判斷），應認該審判外
    供述已得透過審判程式之詰問檢驗，而取得作為證據之資格
    ，亦即其審判外供述與審判中供述相符部分，顯然已經構成
    具備可信之特別情狀，當然有證據資格（實務上之作用常為
    引用該等陳述與審判中陳述相符，強化該證人供述之可信度
    ），其不符部分，作為檢視審判中所為供述可信與否之彈劾
    證據，當無不許之理，甚者，其不符部分倘係於司法警察、
    檢察事務官調查中之供述，作為認定被告犯罪與否或不構成
    犯罪與否之證據，亦僅需依照刑事訴訟法第159條之2規定，
    斟酌其審判外供述作成外部環境、製作過程、內容、功能等
    情況認為之前供述較為可信，即可取得證據之資格，而作為
    認定事實之證據資格，最高法院94年臺上字第2507號、95年
    臺上字第2515號判決意旨均可資參照。經查：本件證人鄭明
    竹、卓川勝已於原審審理時到庭，並接受交互詰問程序，直
    接言詞審理檢視其證詞，故渠等前於警局之供述，當然已取
    得作為證據之資格，相符部分，即有證據能力。而有關鄭明
    竹部分，就其有無向被告購買甲基安非他命及有一次以16,0
    00元向被告購得之物究係海洛因或糖粉；因有關卓川勝部分
    ，就其有無向被告購得第一級毒品海洛因等固有不符，惟經
    參酌通訊監察譯文之內容，再徵諸警詢時之供述時間、地點
    甚為明確，況證人鄭明竹、卓川勝於警詢中所述均屬實一節
    ，已據證人鄭明竹於偵查及原審審理時證述甚明（見偵字第
    1602號卷第75頁至第76頁、第176頁），核與通訊監察內容
    相符，故經本院斟酌其供述作成環境、外部狀況，認為該鄭
    明竹、卓川勝警詢筆錄有特別可信，依前揭說明，是證人鄭
    明竹、卓川勝警詢筆錄自有證據能力。
四、本件認定事實所引用之本件卷內其餘所有卷證資料（包含人
    證與文書證據、物證等證據），並無證據證明係公務員違背
    法定程序所取得；而檢察官、辯護人對本院提示之此部分卷
    證，亦均表示同意作為證據等語在卷（見本院卷第53頁反面
    ），且而被告對於原審提示之此部分卷證，亦未爭執證據能
    力（見原審卷第31頁），卷內之文書證據及證人於審判外之
    陳述，亦無刑事訴訟法第159條之4之顯有不可信之情況與不
    得作為證據之情形，且被告未曾提及檢察官在偵查時，有任
    何不法取供之情形，且客觀上並無顯不可信之情況。綜上，
    依刑事訴訟法第159條至159條之5之規定，本件認定事實所
    引用之本件卷證所有證據（包含人證與文書證據、物證等證
    據），均有證據能力。
貳、實體方面：
一、上訴人即被告甲○○於本院審理時雖未到庭，惟其於原審審
    理時矢口否認有何販賣第一級毒品海洛因、第二級毒品甲基
    安非他命等犯行，辯稱：伊係蘆洲分局偵查隊警員林輝旭、
    林健忠的線民，為替警員探尋當時通緝中之鄭明竹行蹤，並
    取得另涉偷車罪嫌之卓川勝駕駛車輛之車牌號碼，始與鄭明
    竹、卓川勝等人以前開行動電話取得聯繫，並對渠等佯稱欲
    販賣毒品予之，然實未曾販售及交付任何毒品予證人鄭明竹
    、卓川勝云云。經查：
  (一)被告分別有於附表一所示時間以其所使用之0000000000號行
    動電話與證人鄭明竹所使用之0000000000號行動電話，及與
    證人卓川勝住處所使用之00-0000000號室內電話有如附表一
    所示之通話等情，為被告所不爭執（見原審訴字第224號卷
    第91頁），核與證人鄭明竹、卓川勝於警詢、偵查及原審審
    理時證述情節相符（見偵字第1602號卷(一)第36頁至38頁、第
    75頁反面、第156頁、第175頁、原審訴字第224號卷第109頁
    至110頁、第97頁至第100頁），並有上開被告所使用之行動
    電話1支（門號0000000000，惟該SIM卡為申請人李郭桃所有
    ）扣案可資佐證，復有通聯記錄、通訊監察光碟及通訊監察
    譯文等件附卷可稽，而該通訊監察光碟經原審勘驗後，上開
    電話於附表一所示之時間，確有如附表一所示之對話內容，
    亦有該等勘驗筆錄在卷足按（見原審卷第88頁至第91頁），
    均堪信為真實。至起訴書犯罪事實雖將(一)97年11月29日凌晨
    2時38分47秒許，誤載為97年11月30日凌晨2時38分25秒，另
    贅載3時13分36秒；(二)97年11月30日上午9時39分44秒、同日
    上午11時8分38秒、同日下午6時33分5秒許，分別誤載為97
    年11月28日上午9時39分44秒、11時8分21秒、下午6時33分5
    秒；(三)97年11月30日下午3時54分18秒、同日下午3時56分15
    秒，誤載為97年11月30日下午3時54分24秒、3時56分20秒，
    惟此部分均經原審勘驗無訛，並經檢察官當庭更正，應予更
    正。又起訴書固記載被告另有以其所使用之上開電話與鄭明
    竹所使用之0000000000號行動電話聯絡販賣第一級毒品海洛
    因事宜，惟此部分並未據檢察官提出任何證據佐證，且檢察
    官所提出之通訊監察光碟經勘驗結果，也無該0000000000號
    行動電話通聯紀錄，而該等通訊監察光碟經原審勘驗結果，
    亦無起訴書所記載之97年11月30日凌晨3時13分36秒及檢察
    官於補充理由書所記載之97年11月29日凌晨3時13分36秒犯
    行，是此等部分之記載，應係贅載，均先此敘明。
  (二)證人鄭明竹於原審審理時固證稱：伊數次聯絡被告要購買毒
    品，但被告都爽約，有一次伊雖已將約16,000元購買海洛因
    價款交予被告，惟被告卻以糖粉混充，且伊已不記得被告有
    無賣伊「半個」即0.5公克甲基安非他命云云（見原審訴字
    第224號卷第102頁至第104頁、第107頁至第109頁），且被
    告亦辯稱：該通聯內容只是為了要打探鄭明竹藏身之處，伊
    後來均未依約定出現及交付毒品予鄭明竹云云（見偵字第16
    02號卷(一)第66頁、原審訴字第224號卷第124頁、第125頁）
    。然鄭明竹有於前揭時地向被告購買第一級毒品海洛因、第
    二級毒品甲基安非他命，已據證人鄭明竹於警詢及偵查中證
    述甚明（見偵字第1602號卷(一)第36頁、第75頁反面），前後
    所述相符，且有上開通聯紀錄及通訊監察譯文在卷可按，而
    證人鄭明竹並於原審審理時證稱：伊在檢察官處確實有講向
    被告購買第一級毒品海洛因及第二級毒品甲基安非他命各一
    次成功，這是事實，而前揭通訊監察譯文內容是伊與被告間
    關於毒品交易之通話，「運動衣」就是硬的，硬的就是甲基
    安非他命，要拿半個就是0.5公克等語在卷（見原審訴字第
    224號卷第104頁、第109頁至第110頁），益徵證人鄭明竹前
    開於警詢及偵查中所述，洵屬非虛。況證人鄭明竹係於偵查
    中接受檢察官訊問時間為98年1月8日，已是前開二次交易之
    後，若被告確實未依約交易，或以糖粉蒙混，要無不向檢察
    官陳明之理，且觀諸上開97年11月29日、97年11月30日接連
    二日之通聯內容，證人鄭明竹與被告間之對話毫無隱諱，證
    人鄭明竹亦未以被告有以糖粉充當海洛因矇騙之事質疑被告
    ；再衡諸常情，以證人鄭明竹當時為通緝犯之身分，對於自
    己真實藏身之處理應相當保密，不會輕易洩漏，苟被告前已
    多次主動與其聯繫，並應允售予毒品，卻又多次爽約，未出
    面交易，甚至以糖粉矇混，實難想像證人鄭明竹何以不會心
    生懷疑被告係另有他圖，反持續與被告有所聯繫；另酌以證
    人鄭明竹自陳與被告相識未超過1年，也不知悉被告從事何
    事之一般交情（見原審訴字第224號卷第101頁），若非證人
    鄭明竹與被告間先前確為銀貨兩訖、交易成功，彼此已形成
    一定程度之信賴關係，證人鄭明竹怎可能相信被告而數度於
    電話中與被告約定見面、交易毒品？更遑論被告亦否認曾以
    16,000元款項販毒給鄭明竹，卻以糖粉充當海洛因之事（見
    原審卷第120頁）。是證人鄭明竹前揭於原審審理中改稱伊
    沒有向被告購買海洛因、甲基安非他命，僅有一次以16,000
    元向被告購買海洛因時，被告以糖粉混充云云；及被告前揭
    所辯，均無可採。
  (三)被告雖又辯稱：97年11月30日當天之通聯實際上係伊要跟鄭
    明竹購買甲基安非他命，但因鄭明竹東西太少，所以沒有跟
    鄭明竹買，蘆洲市181號茶行那個地點是伊蘆洲市○○路181
    號住處附近茶行云云（見原審訴字第224號卷第124頁至第12
    5頁），然依附表一所示之通訊監察譯文內容，可知此三次
    通話均係被告主動詢問鄭明竹「要不要買運動褲」、「一樣
    是一件運動褲」、「要一箱還是半箱」、「我要給你」，而
    證人鄭明竹則答以「好啊」、「半一定有的」、「先半箱好
    了」、「我事情處理好再跟你拿」，被告顯然係處於賣方之
    身分與買方即證人鄭明竹確認數量，並非被告要向證人鄭明
    竹購買甲基安非他命，是被告此部分所辯，亦無可信。又證
    人鄭明竹於偵查中就此次交易地點之陳述雖僅記載「臺北縣
    蘆洲市○○○號路旁之茶行」（見偵字第1602號卷(一)第75頁反
    面），然佐以被告上開陳述，被告與證人鄭明竹於97年11月
    30日約定交易地點之確切地址應為「臺北縣蘆洲市○○路18
    1號旁某茶行」，起訴書犯罪事實欄此部分為漏載，應予補
    正。
  (四)至證人卓川勝於原審審理時雖改稱：伊是因被告認識的人比
    較多，所以打電話請被告幫忙，雖有與被告約定買賣毒品，
    但因被告並未出現而未達成交易，伊在偵查中是因為不滿被
    告未依約完成前開交易，所以才於偵查指稱被告有賣伊毒品
    云云（見原審訴字第224號卷第94頁至第95頁）。然證人卓
    川勝有於如附表一所示通訊監察譯文所載時間與被告聯繫通
    話一節，已如前述，而該次通話係證人卓川勝要向被告購買
    第一級毒品海洛因，並因此以1,000元價格向被告購買0.2公
    克海洛因，其中「軟的」是指海洛因，「一千」指的是購買
    的價格等語，亦據證人卓川勝於警詢、偵查證述甚明（見偵
    字第1602號卷(一)第156頁至第157頁、第175頁至第176頁），
    且被告對此通聯係伊與證人卓川勝談論購買海洛因亦不爭執
    （見偵字第1602號卷(一)第66頁、原審訴字第224號卷第125頁
    ）。再細繹被告與證人卓川勝前開通訊監察譯文內容之對話
    ，二人間並無任何遲疑語氣，渠等除確認購買之物為「軟的
    」即海洛因，價格為1,000元，交易地點為「新屋交流道」
    ，證人卓川勝更要求被告趕快過去，而且向被告強調「你不
    要叫你朋友送呢」，被告則答稱「我知道啊。不要給我出錯
    喔」等語，證人卓川勝不僅未提及係委託被告代向友人購買
    海洛因，甚至還要求被告必須親自交易，而被告亦無任何轉
    由友人與證人卓川勝接洽之表示；再參以被告所施用之毒品
    係第二級毒品，有本院被告前案紀錄表1件在卷可稽，此並
    經證人卓川勝證述在卷（見原審訴字第224號卷第96頁），
    且被告於前揭時地為警查獲時，除本案販賣毒品犯行外，亦
    觸犯施用第二級毒品罪，該部分並經臺灣士林地方法院以98
    年度審易字第538號判決有期徒刑6月確定，亦有前開前案紀
    錄表可佐，是卓川勝既知被告所施用之毒品係第二級毒品，
    苟非知悉被告有販賣第一級毒品海洛因，自不可能打電話給
    僅施用第二級毒品之被告要求購買第一級毒品海洛因。況依
    證人卓川勝於偵查中所述：是講完電話後，從桃園市○○街
    住處開車到新屋交流道附近，時間約當日下午4時30分左右
    等語（見偵字第1602號卷第175頁至第176頁），及其於原審
    審理時所述：伊從同安街住處開車走高速公路到新屋交流道
    約需時20至30分鐘等語（見原審訴字第224號卷第97頁），
    核以附表一所示被告與證人卓川勝最後一通通聯時間為該日
    下午3時56分15秒，則證人卓川勝在20至30分鐘車程後到達
    雙方約定之新屋交流道附近為下午4時30分許，時間上亦符
    情理，益徵證人卓川勝前揭於警詢及偵查中之證詞，堪信為
    真實。是證人卓川勝前開於原審審理時改稱伊未向被告購得
    毒品之證述，及被告前揭所辯，均無足採。被告固另辯稱：
    伊係替警員林輝旭探詢證人鄭明竹之行蹤，始與鄭明竹接洽
    ，並多次假借販售毒品名義以電話聯絡鄭明竹，但實際上從
    未出面交易，且伊因受警員林健忠委託探知卓川勝所駕駛車
    輛之車牌，始與卓川勝連絡云云，惟鄭明竹、卓川勝分別有
    於前揭時地向被告購買第一級毒品海洛因、第二級毒品甲基
    安非他命，已如前述，苟被告此部分所辯為真，則被告自無
    販賣第一級毒品海洛因、第二級毒品甲基安非他命予鄭明竹
    之理，又被告既僅係受託代查卓川勝所駕車輛車牌號碼，嗣
    並無與卓川勝維持聯絡之必要。況依證人即員警林輝旭於原
    審審理時所述：伊因偵辦過被告施用毒品案件而認識被告，
    有時會請被告找一下要偵查之對象而有通聯，但伊於正式線
    民提供案件之前，會先就線民製作筆錄，而被告提供案件之
    前並未製作筆錄，故被告不算伊之正式線民，伊確有請被告
    代為打聽當時通緝中之鄭明竹藏身地點，但伊沒有請被告將
    鄭明竹約出來讓伊逮捕，且被告雖有通知伊關於鄭明竹大約
    住在何處，但伊沒有說明聯絡鄭明竹情形、方式等語（見原
    審訴字第224號卷第112頁至第117頁）；及證人即員警林健
    忠於原審審理時所述：伊不認識鄭明竹及卓川勝，也沒聽過
    這二人的名字，且並未委託被告提供贓車消息等語（見原審
    訴字第224號卷第118頁），亦難證明被告此部分所辯屬實，
    是被告前開辯解尚無足取。
  (五)本案雖因被告矢口否認販賣犯行，致無從得知被告購入第一
    級毒品海洛因、第二級毒品甲基安非他命之確實價格，進而
    與其販出之價格相較以查知被告獲利為何。然販賣第一級毒
    品、第二級毒品，分別可處死刑或無期徒刑，處無期徒刑者
    ，得併科新臺幣2千萬元以下罰金；處無期徒刑或7年以上有
    期徒刑，得併科新臺幣1千萬元以下罰金，毒品危害防制條
    例第4條第1項、第2項定有明文，是販賣毒品係屬嚴重違法
    行為，苟遭逮獲，後果嚴重，毒販出售毒品時無不小心翼翼
    ，不敢公然為之，且海洛因、甲基安非他命並無公定之價格
    ，並可任意分裝或增減其份量，而每次買賣之價量，亦隨時
    依雙方關係之深淺、當時之資力、需求程度及對行情之認知
    等因素而異其標準，非可一概而論，因之販賣之獲利，除經
    坦承犯行，或帳冊價量均臻明確外，委難察得實情，而販賣
    之人從價差或量差中牟利方式雖異，惟其圖利之非法販賣行
    為則均相同，是縱未確切查得販賣賺取之實際差價，但除別
    有事證，足認係按同一價格轉讓，確未牟利之情形外，尚難
    執此認非法販賣之事證有所不足，致知過坦承者難辭重典，
    飾詞否認者反得逞僥倖，而失情理之平；且海洛因、甲基安
    非他命均價格昂貴，取得不易，苟無利可圖，應無甘冒被查
    緝法辦之危險而平白為無償轉讓毒品之可能，是其販入之價
    格必較售出之價格低廉，而有從中賺取買賣差價牟利之意圖
    及事實，應屬符合論理法則且不違背社會通常經驗之合理判
    斷。故被告販賣第一級毒品海洛因、第二級毒品甲基安非他
    命之行為，主觀上確有營利之意圖，應堪認定。
  (六)綜上所述，被告所辯顯係事後卸責之詞，要無可採。本件事
    證明確，被告犯行洵堪認定。
二、按行為後法律有變更者，適用行為時之法律。但行為後之法
    律有利於行為人者，適用最有利於行為人之法律，刑法第2
    條第1項定有明文。查毒品危害防制條例第4條第1項、第2項
    已於98年5月20日修正公布，並於公布日起至第3日即98年5
    月22日發生效力。是本件被告行為後，毒品危害防制條例第
    4條第1項、第2項業已修正公布施行，是被告犯後法律已有
    變更，修正前毒品危害防制條例第4條第1項、第2項規定為
    ：「製造、運輸、販賣第一級毒品者，處五年以上有期徒刑
    ，得併科新臺幣一千萬元以下罰金」、「製造、運輸、販賣
    第二級毒品者，處無期徒刑或七年以上有期徒刑，得併科新
    臺幣七百萬元以下罰金」，修正後毒品危害防制條例第4條
    第1項、第2項則規定為：「製造、運輸、販賣第一級毒品者
    ，處五年以上有期徒刑，得併科新臺幣二千萬元以下罰金」
    、「製造、運輸、販賣第二級毒品者，處無期徒刑或七年以
    上有期徒刑，得併科新臺幣一千萬元以下罰金」，就販賣第
    一級毒品、第二級毒品之法定罰金刑部分，已分別由修正前
    「得併科新臺幣一千萬元以下罰金」、「得併科新臺幣七百
    萬元以下罰金」，更改為「得併科新臺幣二千萬元以下罰金
    」、「得併科新臺幣一千萬元以下罰金」，是以修正前之毒
    品危害防制條例較有利於被告。
三、核被告所為，就附表二編號一、三部分均係違反修正前毒品
    危害防制條例第4條第1項販賣第一級毒品罪（二罪）；就附
    表二編號二部分則係犯修正前毒品危害防制條例第4條第2項
    販賣第二級毒品罪。被告販賣第一級毒品海洛因、第二級毒
    品甲基安非他命前持有第一級毒品海洛因、第二級毒品甲基
    安非他命之低度行為，應分別為販賣之高度行為所吸收，爰
    不另論罪。被告所犯三罪，犯意各別，行為互殊，應分論併
    罰之。被告於本院審理時雖仍矢口否認，所為本應受有相當
    程度之刑事非難，惟另考量被告經查獲之販賣次數及金額仍
    屬有限，且修正前毒品危害防制條例第4條第1項販賣第一級
    毒品罪之法定刑為「處死刑或無期徒刑；處無期徒刑者，得
    併科新臺幣1千萬元以下罰金」，然同為販賣毒品之人，其
    原因動機不一，犯罪情節未必盡同，或有大盤毒梟者，亦有
    中、小盤之分，甚或僅止於吸毒者友儕間為求互通有無之有
    償轉讓者亦有之，其販賣行為所造成危害社會之程度自屬有
    異，法律科處此類犯罪，所設之法定最低本刑卻同為「死刑
    或無期徒刑」，不可謂不重，於此情形，倘依其情狀處以有
    期徒刑，即足以懲儆，並可達防衛社會之目的者，自非不可
    依客觀之犯行與主觀之惡性二者加以考量其情狀，是否有可
    憫恕之處刑，以符合罪刑相當原則，據此，審酌被告所販賣
    之第一級毒品之數量尚屬非鉅，次數亦非多，販賣所得為
    16,000元、1,000元，與多次、大量出售第一級毒品，賺取
    巨額價差者，尚屬有別，其以情節論，惡性容非重大不赦，
    若就被告販賣第一級毒品罪科處最輕本刑死刑或無期徒刑，
    尚嫌過重，實屬情輕法重而有堪資憫恕之處，故對於被告所
    犯販賣第一級毒品罪部分爰依刑法第59條規定，酌量減輕其
    刑。
四、原審就被告予以論罪科刑，固非無見。惟(一)按數罪併罰，有
    二裁判以上者，依第51條之規定，定其應執行之刑；又裁判
    確定前犯數罪者，併合處罰之，刑法第53條、第50條分別定
    有明文。故二裁判以上所宣示之數罪，以在裁判確定前所犯
    為必要，得予併合處罰及定其應執行之刑。查被告前於95年
    間，因持有第一級毒品案件，經臺灣士林地方法院以95年度
    士簡字第689號判處有期徒刑3月確定，並於96年4月18日易
    科罰金執行完畢，惟其同時亦遭警查獲販賣第二級毒品，此
    部分經臺灣士林地方法院以97年度審訴字第76號判處有期徒
    刑3年8月，經上訴後，現由本院以98年上訴字第1769號受理
    中，尚未確定，有本院被告前案紀錄表及前開刑事判決書各
    1件附卷可稽，是被告上開持有第一級毒品案件，固已執行
    完畢，然苟上開同時遭警查獲之販賣第二級毒品案件經判決
    有罪確定，則二罪間即係裁判確定前所犯數罪，符合前揭應
    併合處罰之規定。本案卷內既已有該等合於數罪併罰之資料
    ，為被告之利益及裁判之妥適性，前已執行之持有第一級毒
    品罪之徒刑僅能於其後所定刑期中扣除，不能認已執行完畢
    （最高法院86年度台非字第264號判決參照），被告於上開
    95年間所犯販賣第二級毒品案件中既經原審判處罪刑，顯見
    該案有遭判處罪刑確定之可能，是本案中對被告尚難遽論以
    累犯，否則恐有不得適用累犯規定加重其刑而加重之違法；
    況縱被告於上開95年間所犯販賣第二級毒品案件經判決無罪
    確定，依刑法第48條規定，亦僅係判決確定後，發覺為累犯
    者，依刑法第47條之規定更定其刑之問題。故原判決就本案
    誤認被告所犯各罪均為累犯，而分別加重其刑，尚非有當；
    (二)被告行為後，毒品危害防制條例第4條業已修正，原判決
    未及比較適用，容有未洽。被告具狀上訴否認犯罪，雖無理
    由，然原判決既有可議，自應由本院予以撤銷改判。爰審酌
    被告有犯罪前科，已如前述，素行非佳，而其曾施用甲基安
    非他命，應知毒品戕害身心，卻不循正當途徑獲取財物，反
    以販賣海洛因、甲基安非他命予鄭明竹、卓川勝等人牟取不
    法利益，傷害他人之生命、身體，並損及社會、國家之健全
    發展，及被告犯罪後未有表達悔悟之意，於犯罪後態度部分
    無從為其有利之考量等一切情狀，分別量處如附表二所示之
    刑。扣案之LG廠牌行動電話1支為被告所有，業據被告供述
    在卷（見原審訴字第224號卷第122頁），另被告販賣毒品所
    得共19,000元（16,000元＋2,000元＋1,000元），分別係供
    被告犯毒品危害防制條例第4條之罪所用之物及犯罪所得之
    財物，均應依同條例第19條第1項規定沒收之，就犯罪所得
    財物部分如全部或一部不能沒收時，以其財產抵償之。另扣
    案行動電話所含之門號0000000000號SIM卡1張，係被告之母
    李郭桃所申辦，有遠傳電信股份有限公司函文可憑（見原審
    訴字第224號卷第39頁），並非被告所有，爰不予宣告沒收
    之。至其餘扣案之甲基安非他命1包（毛重約0.375公克），
    雖係毒品危害防制條例所規定之第二級毒品，有臺北榮民總
    醫院98年2月13日鑑定書1紙在卷可佐，惟與分裝袋25個、吸
    食器1組等物，並無積極證據足認係供被告販賣毒品所用之
    物，且被告有施用第二級毒品甲基安非他命，已如前述，是
    被告辯稱：扣案甲基安非他命係供自己施用，分裝袋則係外
    出要施用需分裝之用等語（見原審訴字第224號卷第122頁）
    ，是認此部分扣案物與本案尚難認有關連，不另為沒收之諭
    知。
五、被告經合法傳喚，無正當理由不到庭，爰不待其陳述，逕行
    判決。
據上論斷，應依刑事訴訟法第369條第1項前段、第364條、第371
條、第299條第1項前段，修正前毒品危害防制條例第4條第1項、
第2項、第19條第1項、刑法第2條第1項前段、第11條、第59條、
第51條第5款，判決如主文。
本案經檢察官何明楨到庭執行職務。
中    華    民    國    99    年     3    月    31    日
                  刑事第二十二庭審判長法  官  郭雅美
                                      法  官  洪于智
                                      法  官  李麗珠
以上正本證明與原本無異。
如不服本判決，應於收受送達後10日內向本院提出上訴書狀，其
未敘述上訴之理由者並得於提起上訴後10日內向本院補提理由書
（均須按他造當事人之人數附繕本）「切勿逕送上級法院」。
                                      書記官  陳禹任
中    華    民    國    99    年    4     月    1     日
附錄：本案論罪科刑法條全文
毒品危害防制條例第4條
製造、運輸、販賣第一級毒品者，處死刑或無期徒刑；處無期徒
刑者，得併科新臺幣2千萬元以下罰金。
製造、運輸、販賣第二級毒品者，處無期徒刑或7年以上有期徒
刑，得併科新臺幣1千萬元以下罰金。
製造、運輸、販賣第三級毒品者，處5年以上有期徒刑，得併科
新臺幣7百萬元以下罰金。
製造、運輸、販賣第四級毒品者，處3年以上10年以下有期徒刑
，得併科新臺幣3百萬元以下罰金。
製造、運輸、販賣專供製造或施用毒品之器具者，處1年以上7
年以下有期徒刑，得併科新臺幣1百萬元以下罰金。
前五項之未遂犯罰之。
附表一：
  1.97年11月29日凌晨2時38分47秒：
    被  告：你怎麼沒打給我。
    鄭明竹：你要不要回來蘆洲。
    被  告：我在蘆洲啊。
    鄭明竹：哪裡。
    被  告：我家啊。
    鄭明竹：好啊。
  2.97年11月30日上午9時39分44秒：
    被  告：阿竹，你有沒有要買運動褲？我順便幫你帶回來。
            有嗎。
    鄭明竹：什麼？
    被  告：我說我現在要拿，如果你要拿，我順便帶回來。
    鄭明竹：要拿去哪。
    被  告：要去我那裡啊。
    鄭明竹：好啊。
    被  告：有確定嗎？一樣是一件運動褲嘛。
    鄭明竹：我等一下再跟你說要多少好不好。
    被  告：我現在要拿了耶。
    鄭明竹：對啊，可是現在我怎麼知道多少錢？我要先看看才
            能跟你講。
    被  告：你人先出來一下。不然，半有沒有辦法。
    鄭明竹：半一定有的拉。
    被  告：好啦。
  3.97年11月30日上午11時8分38秒：
    被  告：我現在要回去了，我先跟你確定一下，你那個水果
            要一箱還是半箱？
    鄭明竹：先半箱好了。
    被  告：好。
  4.97年11月30日下午3時54分18秒：
    卓川勝：小武喔。
    被  告：如何。
    卓川勝：你現在人在新屋？
    被  告：對啊，我現在新屋。
    卓川勝：你快幫他處理一下。你快來找我啦。等一下我接一
            下電話，等下打給你。
  5.97年11月30日下午3時56分15秒：
    卓川勝：我朋友要我幫他忙啦，軟的。
    被  告：他要借多少錢？
    卓川勝：1千元啦。
    被  告：你過來啊。
    卓川勝：那裡？
    被  告：新屋交流道。
    卓川勝：你不要叫你朋友送呢。
    被  告：我知道啊。不要給我出錯喔。
    卓川勝：不會，一張就一張啦。喂，我的你能不能另外裝給
            我？
    被  告：不要啦，你自己去用啦。我不了解你朋友，你自己
            去用啦。
    卓川勝：好啦，他說你們朋友不是很好，他剛送麵給我吃，
            他在開麵攤的。
    被  告：你來再說麻，你快來啊。
    卓川勝：在那，SEVEN嗎。
    被  告：蒜鍋(音同)那裡啊。
    卓川勝：好。
  6.97年11月30日下午6時33分5 秒：
    被  告：我要給你，你留多少？
    鄭明竹：你要沒動過的，留半個。
    被  告：幾點？
    鄭明竹：我事情處理好再跟你拿。
    被  告：你回來打給我。
    鄭明竹：好。
附表二：
┌──┬────┬──────────────────┐
│編號│犯罪事實│            主     文               │
├──┼────┼──────────────────┤
│一  │事實欄一│販賣第一級毒品，處有期徒刑拾柒年。扣│
│    │、(一)所示│案LG廠牌行動電話壹支（不含門號091704│
│    │犯罪事實│7183號SIM卡壹張）及未扣案之販賣毒品 │
│    │        │所得新臺幣壹萬陸仟元均沒收，未扣案販│
│    │        │賣毒品所得部分，如全部或一部不能沒收│
│    │        │時，以其財產抵償之。                │
├──┼────┼──────────────────┤
│二  │事實欄一│販賣第二級毒品，處有期徒刑捌年，扣案│
│    │、(二)所示│LG廠牌行動電話壹支（不含門號00000000│
│    │犯罪事實│8號SIM卡壹張）及未扣案之販賣毒品所得│
│    │        │新臺幣貳仟元均沒收，未扣案之販賣毒品│
│    │        │所得部分，如全部或一部不能沒收時，以│
│    │        │其財產抵償之。                      │
├──┼────┼──────────────────┤
│三  │事實欄一│販賣第一級毒品，處有期徒刑拾陸年，扣│
│    │、(三)所示│案LG廠牌行動電話壹支（不含門號091704│
│    │犯罪事實│7183號SIM卡壹張）及未扣案之販賣毒品 │
│    │        │所得新臺幣壹仟元均沒收，未扣案之販賣│
│    │        │毒品所得部分，如全部或一部不能沒收時│
│    │        │，以其財產抵償之。                  │
└──┴────┴──────────────────┘

司法院資訊處製作；財團法人民間司法改革基金會備份。
